臺灣臺中地方法院刑事簡易判決　100年度簡字第660號
公　訴　人　臺灣臺中地方法院檢察署檢察官
被　　　告　高郁茹
上列被告因詐欺案件，經檢察官提起公訴（100年度偵字第11868
、15017號），被告於本院準備程序中自白犯罪，本院合議庭認
為宜以簡易判決處刑，裁定由受命法官獨任逕以簡易判決處刑，
本院判決如下：
    主    文
高郁茹幫助犯詐欺取財罪，處有期徒刑參月，如易科罰金，以新
台幣壹仟元折算壹日。緩刑貳年，緩刑期間應付保護管束，並命
向指定之政府機關、政府機構、行政法人、社區或其他符合公益
目的之機構或團體，提供玖拾小時之義務勞務。
    犯罪事實及理由
一、本案除犯罪事實應補充「警方於100年5月13日聯繫高郁茹後
    ，高郁茹即於同日21時30分許主動前往臺北市政府警察局中
    正第二分局廈門街派出所接受調查，因而查獲上情。」，及
    附表七編號1所載「100年4月8日19時15分」更正為「100年4
    月8日22時3分」外，其餘犯罪事實、證據及應適用之法條均
    引用檢察官起訴書之記載（如附件）。
二、按「接續犯」係數行為於同時同地或密切接近之時地實施，
    侵害同一種之法益，各行為之獨立性極為薄弱，依一般社會
    健全觀念，在時間差距上，難以強行分開，在刑法評價上，
    以視為數個舉動之接續施行，核為包括之一行為予以評價，
    較為合理，而為包括之一罪（最高法院86年台上字第3295號
    例意旨參照)。同案被告余志鴻所犯如附表七編號1（4次匯
    款）、編號2（3次匯款）所示部分，均係在同日接密之時間
    及地點，侵害同一被害人之財產法益，先後如上述次數之匯
    款行為，彼等獨立性相當薄弱，宜視為數個舉動之接續實行
    ，為包括之一行為，均為接續犯，皆為實質上一罪。被告高
    郁茹一幫助行為，使同案被告余志鴻犯如附表七所示二個詐
    欺取財罪，為想像競合犯，依刑法第55條之規定，從一重幫
    助詐欺取財罪論斷。
三、依刑事訴訟法第449條第2項、第454條第2項，刑法第30條第
    1項、第2項、第339條第1項、第55條、第41條第1項前段、
    第74條第1項第1款、第2項第5款，刑法施行法第1條之1，逕
    以簡易判決處刑如主文。
四、如不服本判決，得自本判決送達之日起十日內，以書狀敘述
    理由，向本院提出上訴（須附繕本）。
中    華    民    國    100    年    11   月    10    日
                    臺中簡易庭  法  官  張德寬
以上正本證明與原本無異。
                                書記官  王麗雯
中    華    民    國    100    年    11    月   10     日
附件：
臺灣臺中地方法院檢察署檢察官起訴書
                                    100年度偵字第11868號
                                               第15017號
    被      告  余志鴻  男  33歲（民國○○年○月○○日生）
                        住新北市○○區○○路428巷13之4號
                        （在押）
                        國民身分證統一編號：Ｚ000000000號
                高郁茹  女  35歲（民國○○年○○月○○日生）
                        住桃園縣蘆竹鄉○○街29號4樓之4
                        居新北市○○區○○路897號13樓之8
                        國民身分證統一編號：Ｚ000000000號
上列被告等因詐欺案件，業經偵查終結，認應提起公訴，茲敘述
犯罪事實及證據並所犯法條如下：
        犯罪事實
一、余志鴻（綽號「小豪」、「小義」）明知收取他人金融帳戶
    資料轉供不詳人士使用，該不詳人士及所屬詐騙集團成員將
    用於作為財產犯罪之不法工具，竟仍自民國99年11月間起，
    以每日獲取酬勞新臺幣（下同）3000元之代價，與所屬詐騙
    集團成員及張家偉（自100年3月間起加入該集團，並已另案
    起訴）等人，共同基於意圖為自己不法所有之詐欺犯意聯絡
    ，先由該詐騙集團成員陸續提供行動電話門號0000000000號
    （下稱A門號）、0000000000號、0000000000號（下稱B門號
    ）、0000000000號、0000000000號（下稱C門號）、0000000
    -000號（下稱D門號）、0000000000號（下稱E門號）予余志
    鴻使用，由余志鴻持以與廣告商接洽，而自99年11月22日起
    至100年4月間止，先後在自由時報、中國時報等報紙上刊登
    「全省最高價、長期配合、現金救急、【簿】、0000000000
    」、「專辦個人信貸、【年終優惠專案】、200萬內、信用
    不良皆可辦、不需任何費用、急件當日可撥款、0000000000
    」、「【簿】、全省最高價，長期配合、0000000000」、「
    銀行貸款，專辦協商不良、負債過高、無工作可、過件收費
    、20~300萬內、主管內線作業、【保證過件】、0000000000
    」、「全省最高、【簿】、您缺現金救急嗎？非錢莊、沒有
    利息、0000000000」、「職棒專用、現金週轉、0000000000
    」、「金融公司誠徵外勤人員、數名、月入4-5萬、可日領
    、0000000000」等內容之廣告，再由余志鴻使用上開門號（
    其中E門號余志鴻係交由張家偉於100年3、4月間使用）接聽
    見前述報紙廣告而來電者，並與來電者洽談而伺機收取渠等
    所提供之金融帳戶資料（存摺、金融卡及密碼等）。適有如
    附表一所示之吳紹榮、蔣立崧、張正忠、吳蔚萱（以上4人
    均另案移送法院併辦）、吳忠諱（另案偵查中）、高郁茹等
    人因見前述報紙廣告後，均可預見金融機構帳戶係個人理財
    之重要工具，且關係個人財產、信用之表徵，如交予他人使
    用，將可能淪為詐欺集團用於財產犯罪之不法工具，卻仍各
    基於幫助詐欺集團遂行詐欺取財犯罪之不確定故意，分別於
    如附表一所示時、地，將如附表一所示之金融帳戶之存摺、
    金融卡及密碼等，交由余志鴻所委託不知情之快遞人員收取
    後轉交予余志鴻，再由余志鴻提供予其所屬詐騙集團成員使
    用。余志鴻、張家偉及所屬詐騙集團成員即利用如附表一所
    示之金融帳戶，作為對他人施以詐欺取財犯罪之工具。其後
    ，該詐騙集團成員便與余志鴻共同基於意圖為自己不法所有
    之詐欺犯意聯絡，由該集團成員以電話為不實之購物付款作
    業錯誤通知、假冒友人借款等（詳如附表二至七所示）方式
    詐騙，使如附表二至七所示之王瀅婷、王世華、陳玗婷、林
    芷儀、申慶堯、黃惠琪、蘇依菡、宋林美月、謝鵬和、孔令
    洋、陳尚佑、胡詩宜、賴靖宜、呂麗華、歐翼德、鄭浚瑞、
    鄭旭芳、曾莉、蔡孟珍、蔡逸凡、陳樹堯等人，於接獲電
    話後均陷於錯誤，遂分別依指示將如附表二至七所示款項，
    各匯入或存入如附表二至七所示帳戶內。
二、案經臺北市政府警察局中正第二分局偵辦。
        證據並所犯法條
一、證據清單及待證事實：
┌─┬──────────┬───────────────┐
│編│     證據清單       │          待證事實            │
│號│                    │                              │
├─┼──────────┼───────────────┤
│1 │被告余志鴻於警詢時、│被告余志鴻使用上開門號收取如附│
│  │偵查中之自白供述。  │表一所示帳戶資料供所屬詐騙集團│
│  │                    │使用之事實。                  │
├─┼──────────┼───────────────┤
│2 │證人即共犯（就收取被│A、C、D門號係被告余志鴻所使用 │
│  │告高郁茹所提供之帳戶│，張家偉並有與被告余志鴻共同以│
│  │部分）張家偉於警詢時│E門號收取被告高郁茹所提供之如 │
│  │、偵查中之證述。    │附表一所示之子、丑帳戶資料之事│
│  │                    │實。                          │
├─┼──────────┼───────────────┤
│3 │被告高郁茹於警詢時之│被告余志鴻及張家偉分別使用D、E│
│  │供述。              │門號聯絡收取由被告高郁茹所提供│
│  │                    │之子、丑帳戶資料之事實。      │
├─┼──────────┼───────────────┤
│4 │證人吳紹榮於警詢時、│被告余志鴻使用A門號聯絡收取如 │
│  │偵查中之證述。      │附表一所示之甲帳戶資料之事實。│
├─┼──────────┼───────────────┤
│5 │證人蔣立崧於警詢時、│被告余志鴻使用A門號聯絡收取如 │
│  │偵查中之證述。      │附表一所示之乙、丙帳戶資料之事│
│  │                    │實。                          │
├─┼──────────┼───────────────┤
│6 │證人張正忠於警詢時、│被告余志鴻使用A門號聯絡收取如 │
│  │偵查中之證述。      │附表一所示之丁、戊、己帳戶資料│
│  │                    │之事實。                      │
├─┼──────────┼───────────────┤
│7 │證人吳蔚萱於警詢時、│被告余志鴻使用A門號聯絡收取如 │
│  │偵查中之證述。      │附表一所示之庚、辛帳戶資料之事│
│  │                    │實。                          │
├─┼──────────┼───────────────┤
│8 │證人吳忠諱於警詢時之│被告余志鴻使用B門號聯絡收取如 │
│  │證述。              │附表一所示之壬、癸帳戶資料之事│
│  │                    │實。                          │
├─┼──────────┼───────────────┤
│9 │證人即被害人王瀅婷於│如附表二編號1之犯罪事實。     │
│  │警詢時之證述。      │                              │
├─┼──────────┼───────────────┤
│10│證人即被害人陳玗婷於│如附表二編號3之犯罪事實。     │
│  │警詢時之證述。      │                              │
├─┼──────────┼───────────────┤
│11│證人即被害人申慶堯於│如附表三編號2之犯罪事實。     │
│  │警詢時之證述。      │                              │
├─┼──────────┼───────────────┤
│12│證人即被害人黃惠琪於│如附表三編號3之犯罪事實。     │
│  │警詢時之證述。      │                              │
├─┼──────────┼───────────────┤
│13│證人即被害人宋林美月│如附表四編號1之犯罪事實。     │
│  │於警詢時之證述。    │                              │
├─┼──────────┼───────────────┤
│14│證人即被害人孔令洋於│如附表四編號3之犯罪事實。     │
│  │警詢時之證述。      │                              │
├─┼──────────┼───────────────┤
│15│證人即被害人胡詩宜於│如附表四編號5之犯罪事實。     │
│  │警詢時之證述。      │                              │
├─┼──────────┼───────────────┤
│16│證人即被害人賴靖宜於│如附表四編號6之犯罪事實。     │
│  │警詢時之證述。      │                              │
├─┼──────────┼───────────────┤
│17│證人即被害人呂麗華於│如附表四編號7之犯罪事實。     │
│  │警詢時之證述。      │                              │
├─┼──────────┼───────────────┤
│18│證人即被害人歐翼德於│如附表五編號1之犯罪事實。     │
│  │警詢時之證述。      │                              │
├─┼──────────┼───────────────┤
│19│證人即被害人鄭浚瑞於│如附表五編號2之犯罪事實。     │
│  │警詢時之證述。      │                              │
├─┼──────────┼───────────────┤
│20│證人即被害人鄭旭芳於│如附表五編號3之犯罪事實。     │
│  │警詢時之證述。      │                              │
├─┼──────────┼───────────────┤
│21│證人即被害人曾莉於│如附表六編號1之犯罪事實。     │
│  │警詢時之證述。      │                              │
├─┼──────────┼───────────────┤
│22│證人即被害人蔡孟珍於│如附表六編號2之犯罪事實。     │
│  │警詢時之證述。      │                              │
├─┼──────────┼───────────────┤
│23│證人即被害人蔡逸凡於│如附表七編號1之犯罪事實。     │
│  │警詢時之證述。      │                              │
├─┼──────────┼───────────────┤
│24│證人即被害人陳樹堯於│如附表七編號2之犯罪事實。     │
│  │警詢時之證述。      │                              │
├─┼──────────┼───────────────┤
│25│甲、乙、丙、丁、戊、│全部犯罪事實。                │
│  │己、庚、辛、壬、癸、│                              │
│  │子、丑帳戶之金融聯合│                              │
│  │徵信中心通報案件紀錄│                              │
├─┼──────────┼───────────────┤
│26│子、丑帳戶之開戶基本│如附表七之犯罪事實。          │
│  │資料及交易明細。    │                              │
├─┼──────────┼───────────────┤
│27│內政部警政署反詐騙諮│全部犯罪事實。                │
│  │及反詐騙案件紀錄表。│                              │
├─┼──────────┼───────────────┤
│28│被害人王瀅婷匯款之中│如附表二編號1之犯罪事實。     │
│  │國信託自動櫃員機交易│                              │
│  │明細表。            │                              │
├─┼──────────┼───────────────┤
│29│被害人陳玗婷匯款之郵│如附表二編號3之犯罪事實。     │
│  │政自動櫃員機交易明細│                              │
│  │表。                │                              │
├─┼──────────┼───────────────┤
│30│被害人申慶堯匯款之台│如附表三編號2之犯罪事實。     │
│  │北富邦銀行自動櫃員機│                              │
│  │交易明細表。        │                              │
├─┼──────────┼───────────────┤
│31│被害人黃惠琪匯款之大│如附表三編號3之犯罪事實。     │
│  │眾銀行自動櫃員機交易│                              │
│  │明細表。            │                              │
├─┼──────────┼───────────────┤
│32│被害人宋林美月匯款之│如附表四編號1之犯罪事實。     │
│  │彰化銀行匯款回條聯。│                              │
├─┼──────────┼───────────────┤
│33│被害人孔令洋、胡詩宜│如附表四編號3、5、6之犯罪事實 │
│  │、賴靖宜匯款之郵政自│。                            │
│  │動櫃員機交易明細表。│                              │
├─┼──────────┼───────────────┤
│34│被害人歐翼德匯款之聯│如附表五編號1之犯罪事實。     │
│  │邦銀行客戶交易明細表│                              │
├─┼──────────┼───────────────┤
│35│被害人鄭旭芳之郵政存│如附表五編號3之犯罪事實。     │
│  │簿儲金簿交易明細。  │                              │
├─┼──────────┼───────────────┤
│36│被害人曾莉匯款之渣│如附表六編號1之犯罪事實。     │
│  │打銀行自動櫃員機交易│                              │
│  │明細表。            │                              │
├─┼──────────┼───────────────┤
│37│被害人蔡孟珍匯款之郵│如附表六編號2之犯罪事實。     │
│  │政跨行匯款申請書。  │                              │
├─┼──────────┼───────────────┤
│38│被害人蔡逸凡匯款之三│如附表七編號1之犯罪事實。     │
│  │信商業銀行及永豐銀行│                              │
│  │自動櫃員機交易明細。│                              │
├─┼──────────┼───────────────┤
│39│被害人陳樹堯匯款之郵│如附表七編號2之犯罪事實。     │
│  │政自動櫃員機交易明細│                              │
│  │表及玉山銀行存簿。  │                              │
├─┼──────────┼───────────────┤
│40│A、B、D、E門號自99年│被告余志鴻及張家偉使用A、B、D │
│  │11月24日至100年4月15│、E門號收取如附表一所示帳戶資 │
│  │日之通訊監察譯文。  │料並供所屬詐騙集團使用之事實。│
├─┼──────────┼───────────────┤
│41│A、B、C、E門號之內政│被告余志鴻及張家偉使用A、B、C │
│  │部警政署反詐騙諮詢專│、E門號收取帳戶資料供所屬詐騙 │
│  │線紀錄表。          │集團使用之事實。              │
├─┼──────────┼───────────────┤
│42│留有A、B、C、E門號供│被告余志鴻刊登廣告而使用A、B、│
│  │聯絡之廣告、委託刊登│C、E門號收取帳戶資料供所屬詐騙│
│  │廣告明細及匯款影像。│集團使用之事實。              │
├─┼──────────┼───────────────┤
│43│臺灣板橋地方法院100 │如附表一編號1、3之犯罪事實。  │
│  │年度簡字第3281號、第│                              │
│  │3733號刑事簡易判決。│                              │
├─┼──────────┼───────────────┤
│44│臺灣臺北地方法院檢察│如附表一編號2之犯罪事實。     │
│  │署檢察官100年度偵字 │                              │
│  │第3399號聲請簡易判決│                              │
│  │處刑書及本署100年度 │                              │
│  │偵字第10620號移送併 │                              │
│  │辦意旨書。          │                              │
├─┼──────────┼───────────────┤
│45│臺灣板橋地方法院檢察│如附表一編號4之犯罪事實。     │
│  │署檢察官100年度偵字 │                              │
│  │第8351號聲請簡易判決│                              │
│  │處刑書及本署100年度 │                              │
│  │偵字第10620號移送併 │                              │
│  │辦意旨書。          │                              │
├─┼──────────┼───────────────┤
│46│臺南市政府警察局麻豆│如附表一編號5之犯罪事實。     │
│  │分局刑事案件報告書。│                              │
├─┼──────────┼───────────────┤
│47│本署100年度偵字第   │被告余志鴻與張家偉共同收取子、│
│  │10620號起訴書。     │丑帳戶供詐騙集團使用及被告高郁│
│  │                    │茹提供子、丑帳戶之幫助事實。  │
└─┴──────────┴───────────────┘
二、論罪科刑：
(一)按數人共犯一罪或數罪者為相牽連之案件，刑事訴訟法第7
    條第2款定有明文。其中所謂「共犯」者，採廣義共犯理論
    ，除狹義之共同正犯外，尚包含幫助犯及教唆犯之犯罪類型
    。又數同級法院管轄之案件相牽連者，得合併由其中一法院
    管轄。同法第6條第1項亦有明定。次按刑法上所謂共同實施
    ，並不以參與全部犯罪行為為必要，其分擔實施一部分行為
    者，仍屬共同正犯。最高法院46年度臺上字第1304號判例參
    照。且正犯、從犯之區別，係以其主觀之犯意及客觀之犯行
    為標準，凡以自己犯罪之意思而參與犯罪，無論其所參與者
    是否犯罪構成要件之行為，皆為正犯，其以幫助他人犯罪之
    意思而參與犯罪，其所參與者，苟係犯罪構成要件之行為，
    亦為正犯，必以幫助他人犯罪之意思而參與犯罪，其所參與
    者又為犯罪構成要件以外之行為，始為從犯。最高法院25年
    度上字第2253號、28年度上字第3110號判例意旨可資參照。
    而共同實施犯罪行為之人，在合同意思範圍以內，各自分擔
    犯罪行為之一部，相互利用他人之行為，以達其犯罪之目的
    者，即應對於全部所發生之結果，共同負責，且共同正犯之
    意思聯絡，原不以數人間直接發生者為限，即有間接聯絡者
    ，亦包括在內。如甲分別邀約乙、丙犯罪，雖乙、丙間彼此
    並無直接之聯絡，亦無礙於其為共同正犯之成立。最高法院
    92年度臺上字第5407號判決意旨參照。而電話詐騙此一犯罪
    型態，自架設詐騙電話機房平臺至刊登廣告、收購人頭帳戶
    、撥打電話或利用網路實施詐騙、指定被害人匯款帳戶、自
    人頭帳戶提領款項、取贓分贓等階段，乃係需由多人縝密分
    工方能完成之集團性犯罪。則本件被告余志鴻既有參與負責
    刊登廣告並使用電話聯絡向被告高郁茹及吳紹榮、蔣立崧、
    張正忠、吳蔚萱、吳忠諱收取如附表一所示之金融帳戶資料
    ，並均交由所屬詐騙集團成員，以供該集團成員利用為對他
    人施以如附表二至七所示詐欺取財犯罪之工具，足見被告余
    志鴻係負責、分擔收購人頭帳戶事務之處理，而與所屬詐騙
    集團成員，有犯意之聯絡及行為之分擔，為共同正犯。再本
    件被告余志鴻與所屬之詐欺集團成員，確實有以甲、乙、丙
    、丁、戊、己、庚、辛、壬、癸、子、丑等金融帳戶，作為
    渠等取得詐騙款項之入戶工具，且其中被害人孔令洋、鄭浚
    瑞等係在渠等位於臺中市境內之住處，接獲不實詐騙電話致
    陷於錯誤，而將遭詐騙之款項匯入指定之己、庚帳戶內。足
    見被告余志鴻與所屬詐騙集團成員，所為詐欺犯行之犯罪行
    為地、結果地，確實有在臺中市境內之情形。且被告高郁茹
    又係以提供子、丑帳戶方式，幫助被告余志鴻、張家偉與所
    屬之詐騙集團成員遂行詐欺犯罪。故被告余志鴻、張家偉與
    被告高郁茹間彼此有幫助犯、正犯之關係。則依首揭法條說
    明，被告余志鴻、高郁茹等涉犯本件詐欺、幫助詐欺犯行部
    分，本署自應有管轄權，合先敘明。
(二)是核被告余志鴻所為，均係犯刑法第339條第1項之詐欺取財
    罪嫌；被告高郁茹所為，則係犯刑法第339條第1項之詐欺取
    財之幫助犯罪嫌，為從犯，得依刑法第30條第2項之規定減
    輕其刑。被告余志鴻就本件如附表二至七所載之詐欺取財犯
    行，分別與張家偉（就附表七）及所屬詐騙集團成員（就附
    表二至七），有犯意之聯絡及行為之分擔，為共同正犯。其
    與所屬詐騙集團成員，先後對如附表二至七所示被害人所為
    如附表二至七所載共計21次之詐欺犯行間，均犯意各別，請
    予分論併罰。至被告高郁茹，係以一交付子、丑帳戶資料予
    被告余志鴻之幫助行為，同時幫助被告余志鴻、張家偉及所
    屬詐欺集團成員對如附表七所示被害人蔡逸凡、陳樹堯行詐
    欺取財犯行，係以一行為而觸犯構成要件相同之數罪名，為
    想像競合犯，請依刑法第55條之規定，從一重處斷。
三、依刑事訴訟法第251條第1項提起公訴。
    此  致
臺灣臺中地方法院
中    華    民    國   100    年    7     月    18    日
                              檢  察  官  黃嘉生